高雄高等行政法院裁定
　　　　　　　　　　　　　　　 九十六年度訴字第二六五號
原　　　告　甲○○
被　　　告　臺南縣新化地政事務所
代　表　人　乙○○主任
上列當事人間因有關土地登記事務事件，原告不服台南縣政府中
華民國九十六年三月十六日府行法字第０九六００三一九三二號
訴願決定，提起行政訴訟，本院裁定如下：
    主  文
原告之訴駁回。
訴訟費用由原告負擔。
    理  由
一、按「公法上之爭議，除法律別有規定外，得依本法提起行政
    訴訟。」行政訴訟法第二條定有明文。又訴訟事件不屬行政
    法院之權限者，行政法院應以裁定駁回之，同法第一百零七
    條第一項第一款亦有明文。準此，當事人起訴所爭執之事項
    ，必須為公法上爭議，始得依法提起行政訴訟；所謂公法上
    之爭議，係指人民與行政機關間，因公法關係（包括公法上
    法律關係或公權力措施）所生之爭議而言（參照陳計男著「
    行政訴訟法釋論」，八十九年一月初版，第一四九頁）。又
    「憲法第十六條規定人民有訴訟之權，旨在確保人民得依法
    定程序提起訴訟及受公平之審判。至於訴訟救濟究應循普通
    訴訟程序抑或依行政訴訟程序為之，則由立法機關依職權衡
    酌訴訟案件之性質及既有訴訟制度之功能等而為設計。我國
    關於民事訴訟與行政訴訟之審判，依現行法律之規定，分由
    不同性質之法院審理，係採二元訴訟制度。除法律別有規定
    外，關於因私法關係所生之爭執，由普通法院審判；因公法
    關係所生之爭議，則由行政法院審判之。」司法院釋字第四
    六六號亦著有解釋。職故，關於民事事件，並非公法上之爭
    議事件，核屬普通法院管轄，行政法院對之即無審判權限，
    應循民事訴訟程序救濟，先予敘明。
二、本件原告起訴意旨略稱：本件原告與訴外人蔡志宏為受贈與
    人，贈與人為老祖父蔡漏美、祖父蔡仙養、家父蔡明泉等人
    ，依據台灣省政府民國（下同）六十三年一月五日府民地甲
    字第一三六一九一號令及民法第一千一百三十八條、第一千
    一百三十九條、第一千一百四十條規定，受贈與人原告、長
    孫蔡志宏因循本省之習俗及同胞情誼兄弟贈與權應受保障，
    訴外人賈慧蓉於台南縣安定鄉○○段五六八、五六九、五六
    九之二、五六九之三地號等土地設定新台幣（下同）五十萬
    元之抵押權登記，係不法侵害原告及蔡志宏之權利，因原告
    之父蔡明泉喪失行為能力，其意思表示違反司法院釋字第一
    一二號、第一三五號、第三一五號、第一六八號、第二０九
    號、第二二八號解釋，違反善良風俗公共秩序之行為是無效
    有瑕疵錯誤，原告及蔡志宏不應該清償五十萬元，原告自得
    聲請台灣台南地方法院塗銷被告之抵押權設定登記，並依照
    民法第一千一百三十八條、第一千一百三十九條、第一千一
    百四十條之規定，訴請貴院判決將上開土地移轉登記蔡志宏
    云云。
三、經查，被告於九十五年三月二十二日收件新地普字第三五五
    一０號，為訴外人即登記名義人蔡明泉以其所有坐落台南縣
    安定鄉○○段五六九、五六九－二、五六九－三地號等三筆
    土地（權利範圍各為全部、五三／一００及一／二），向權
    利人賈慧蓉提供擔保金額五十萬元抵押權設定登記案，經被
    告審查相關證件後無違反相關法令規定且核對未有不符，於
    九十五年三月二十三日登記完畢，原告不服上開抵押權設定
    登記，提起訴願，經台南縣政府於九十六年三月十六日以府
    行法字第０九六００三一九三二號訴願決定不受理，原告不
    服，遂提起本件行政訴訟，主張其父無行為能力，所積欠之
    五十萬元債務不應由其負責，上述抵押權之設定即有瑕疵，
    應予銷，並應依民法第一千一百三十八條、第一千一百三
    十九條、第一千一百四十條之規定，將上開土地移轉登記蔡
    志宏云云。惟查，原告上開主張縱屬實在，揆諸首揭法律規
    定及說明，應屬私權爭執，故原告上開請求自應循民事訴訟
    程序以資救濟，非屬本院審理範圍，而不得提起行政爭訟，
    訴願機關為不受理之決定，並無不合，則原告復向無審判權
    之本院提起本件訴訟，為不合法，應予駁回。另原告訴狀所
    稱被告「新地謄字第００八二三六號九十五年四月十三日安
    定鄉○○段五六九、五六八等等地號抵押權設定」，係被告
    印發土地登記簿謄本，電腦所帶出之編號，非被告行政處分
    之案號，亦經本院向被告查明，有本院九十六年四月二十三
    日電話紀錄單、台南縣安定鄉○○段五六九號土地登記第二
    類謄本影本附卷可憑，附此敘明。
四、依行政訴訟法第一百零七條第一項第一款、第一百零四條、
    民事訴訟法第九十五條、第七十八條，裁定如主文。
中　　華　　民　　國　  九十六　年　 六 　月　二十九　日
                  第一庭審判長法  官　呂佳徵
                              法  官　蘇秋津
                              法  官　林勇奮
以上正本係照原本作成。
如不服本裁定，應於裁定送達後十日內以書狀敘明理由，經本院
向最高行政法院提出抗告（須按對造人數附具繕本）；並應預繳
送達用掛號郵票六份（每份三十四元）。
中　　華　　民　　國　  九十六　年　 六 　月　二十九　日
　　　　　　　　　　　　　　　書記官　黃玉幸
